【裁判字號】    98,台上,7907
【裁判日期】    981230
【裁判案由】    違反毒品危害防制條例等罪
【裁判全文】
最高法院刑事判決            九十八年度台上字第七九○七號
上  訴  人  甲○○
選任辯護人  柳聰賢律師
上列上訴人因違反毒品危害防制條例等罪案件，不服台灣高等法
院高雄分院中華民國九十六年五月二十二日第二審判決（九十六
年度上訴字第七四號，起訴案號：台灣高雄地方法院檢察署九十
五年度偵字第八五四七號），提起上訴，本院判決如下：
    主  文
上訴駁回。
    理  由
按刑事訴訟法第三百七十七條規定，上訴於第三審法院，非以判
決違背法令為理由，不得為之。是提起第三審上訴，應以原判決
違背法令為理由，係屬法定要件。如果上訴理由書狀並未依據卷
內訴訟資料，具體指摘原判決不適用何種法則或如何適用不當，
或所指摘原判決違法情事，顯與法律規定得為第三審上訴理由之
違法情形，不相適合時，均應認其上訴為違背法律上之程式，予
以駁回。本件上訴人甲○○上訴意旨略稱：(一)、原判決以上訴人
之0000000000號行動電話分別與000000000
0、0000000000號行動電話之通訊監察譯文中，上訴
人曾多次提及「硬的」、「男生」之物品及疑似該等物品交易價
格之通話內容，認所提及之甲基安非他命交易即有高達新台幣（
下同）一百六十萬元、一百七十萬元之數量，顯逾一般吸毒者購
買施用之合理範圍，而謂上訴人所辯購買二兩甲基安非他命係供
己施用應非實情。惟本件並未查得0000000000、00
00000000號行動電話持用人，更未扣得甲基安非他命或
一百六十萬元、一百七十萬元，該對話內容是否確係甲基安非他
命買賣已非無疑，既無毒品扣案，自無從鑑定係甲基安非他命，
且監聽之時間在本件查獲之前，與起訴事實無關，原判決徒憑通
訊監察譯文遽認上訴人有販賣第二級毒品犯行，採證顯有違法。
又原判決以薛國鼎在第一審之證詞及民國九十五年一月十二日與
十七日、二月十三日與十四日等之監聽譯文內容，認定上訴人有
交易子彈之犯意，故向謝鴻筠、李仲挺購入之五十發子彈，係基
於轉售圖利之犯意而為。然薛國鼎在第一審證稱監聽期間未查獲
販賣毒品或子彈，上開通訊監察譯文之通話時間，均在上訴人於
九十五年三月九日向李仲挺、謝鴻筠購入五十發子彈之前，亦不
足以證明上訴人有販賣子彈之犯行，原判決仍採該通訊監察譯文
為不利上訴人之論斷，同有違誤。(二)、原判決雖採謝鴻筠在偵查
中之證言，作為上訴人有販賣第二級毒品之證據，惟謝鴻筠上開
證詞未經上訴人或辯護人對質詰問，自不得為證據，原判決仍予
採納，顯有違法。上訴人在法務部調查局高雄縣調查站（下稱高
雄縣調查站）詢問時，雖稱扣案甲基安非他命二包及制式子彈五
十發係友人王漢賓欠伊十五萬元，乃將上開毒品、子彈等抵押在
伊處，等王漢賓有錢時再換回云云。惟業經原判決查明扣案甲基
安非他命七四‧三九公克及制式子彈五十發係上訴人於九十五年
三月九日晚上向李仲挺、謝鴻筠買受，足證上開所陳係虛偽供述
，扣案之改造手槍乃上訴人所有，上訴人所為係單純持有，並非
寄藏，而「王漢賓」係上訴人所杜撰。原判決認定上訴人受「王
漢賓」之託，而收受如原判決附表（下稱附表）編號十六所示具
殺傷力之改造手槍一支，與卷證資料不符，有理由矛盾及適用法
則不當之違法。(三)、謝鴻筠在第一審已證稱不知道上訴人購買子
彈之用途，其在偵查中所稱上訴人購買甲基安非他命與子彈是為
了轉賣，乃其個人之臆測等語。足證謝鴻筠偵查中所為證述，係
其個人意見或推測之詞，本不得為證據，原判決就謝鴻筠前開有
利上訴人之證詞，未說明不採之理由，即逕以之作為上訴人有罪
之證據，有理由不備及違反證據法則之違法。高雄縣調查站於九
十五年三月九日逕行搜索，未於三日內陳報第一審法院，原判決
未依刑事訴訟法第一百五十八條之四規定審認附表編號十九、二
十、二一所示證據是否為違法搜索所得，復未斟酌上開情形，本
於人權保障與社會安全之均衡精神，依比例原則具體審認前揭證
據及其衍生證據應否排除其證據能力，遽採為判決基礎，同有理
由不備之違法。(四)、原判決以上訴人為高雄縣調查站查獲時，經
採集尿液送請檢驗結果，呈現甲基安非他命之陰性反應，並卷附
上訴人之前案資料表及在上訴人住處未查獲施用甲基安非他命之
相關器具等情，而謂上訴人若非未曾施用甲基安非他命，即屬施
用甲基安非他命尚未達成癮之程度，則一次購入純質淨重高達六
七‧一六公克之甲基安非他命，是否確供己施用，已非無疑。惟
上訴人在九十五年三月九日晚上向李仲挺、謝鴻筠購買扣案之甲
基安非他命後，於返回高雄途中，即為高雄縣調查站搜索起出該
甲基安非他命，既甫購入尚未吸食，則尿液未驗出甲基安非他命
反應自屬合理。而依原判決所引行政院衛生署藥物食品檢驗局函
，亦足證有百分之三十無法自尿液中驗出甲基安非他命成分，且
與吸用之甲基安非他命分量、個人體質、檢驗儀器精密度、採尿
時間有關，並非未驗出即排除吸食可能。上訴人雖然吸毒，但均
未遭查獲，則未查扣吸食工具或無吸毒前科，仍不足以證明上訴
人無吸食習慣。扣案之甲基安非他命僅有七四‧三九公克，未逾
吸用之合理持用範疇，持有之原因既有多端，並非非吸食即係販
賣，原判決徒以上訴人持有上開數量甲基安非他命，即認係供販
賣之用，顯然違反經驗法則及論理法則云云。
惟查：原判決綜合全案證據資料，本於事實審法院職權推理之作
用，認定上訴人確有受「王漢賓」之託而將附表編號十六所示改
造手槍藏放在其住處，暨基於轉賣營利之意而同時販入附表編號
十九、二十所示甲基安非他命及編號二一所示子彈之犯行。因而
撤銷第一審之判決，依想像競合犯分別從一重改判論處上訴人販
賣第二級毒品罪刑（處有期徒刑八年六月），又未經許可，寄藏
可發射子彈具有殺傷力之改造手槍罪刑（處有期徒刑三年二月，
併科罰金五萬元），已詳細說明其採證認事之理由。所為論斷，
亦俱有卷證資料可資覆按。且查：原判決已就謝鴻筠在偵查中依
法具結所為之供證，說明並無顯不可信之情況，及上訴人之辯護
人於第一審時復對謝鴻筠前揭證述行使反對詰問權（見一審卷第
一二八至一三○頁），而得為證據之理由（見原判決第五頁第二
一至二六行）。上訴意旨對原審之論斷，究有何與卷證資料不符
或其他違背法令之情形，並未具體指摘，徒執原判決已詳加敘明
其對謝鴻筠業「行使對質詰問權」之事項，強指為謝鴻筠前開證
言均未經其施以反對詰問，自不得作為證據云云，係以片面之自
我說詞，漫指原判決違背法令，依首開說明，自非適法之第三審
上訴理由。又證據違法，固屬訴訟程序違背法令，然除合於刑事
訴訟法第三百七十九條第十款規定外，依同法第三百七十八條、
第三百八十條之規定，須其違背法令於判決有影響，始得據為第
三審上訴之合法理由。是證據雖有瑕疵，惟未經採為判決之基礎
，或援用某項證據，雖有不當，然除去該項證據，仍應為同一事
實之認定者，即均於判決無影響，自非可作為合法上訴第三審之
理由。原判決認定上訴人有販賣甲基安非他命之犯行，並非悉以
其與使用0000000000、0000000000號行動
電話之不詳姓名者相互間通訊之電話監聽譯文，為主要證據，是
即令前揭執行通訊監察之監聽譯文內容有上訴意旨指稱之瑕疵，
然除去該部分證據，原判決綜合謝鴻筠在偵查中及第一審之證言
（見原判決第二三頁第六至十一行），卷附上訴人之尿液檢驗報
告、前案紀錄表及行政院衛生署管制藥品管理局函，暨其餘卷內
資料等證據，既仍應為上訴人係基於販賣目的而購入前開甲基安
非他命同一犯罪事實之認定，即於判決不生影響，殊非可據為上
訴第三審之適法理由。而證據之取捨及證據之證明力如何，由事
實審法院依其調查證據所得心證，本其確信自由判斷，茍不違反
經驗法則或論理法則，即難遽指違法。原審採取謝鴻筠在偵查中
及第一審證稱：「毒品的部分是他（上訴人）要拿去賣的，因為
甲○○有當面告訴我說要拿去賣」、「甲○○之前有跟我說過他
要販賣（甲基）安非他命，所以我被查獲當天才打電話問他是否
有要購買（甲基）安非他命」等語，為認定上訴人販賣第二級毒
品犯罪之論證，當然排除證人謝鴻筠於第一審另供述其在偵查中
指稱上訴人要販賣前開毒品係其所為臆測之證詞，原審對此部分
雖漏未說明其併為不可採取之理由，因尚不足以動搖原判決認定
犯罪事實之基礎，於判決亦不生影響，自非可據為適法之第三審
上訴理由。又上訴人就九十五年一月十二日及十七日、二月十三
日及十四日等之監聽譯文，有以暗語談及子彈交易之內容，及薛
國鼎證述該通聯之內容與販賣子彈有關等情，均未予爭執（見原
判決第二五頁第四至五行），則前開監聽譯文內容自足資為同年
三月九日上訴人向李仲挺、謝鴻筠購入五十發子彈之犯罪目的認
定，客觀上難認無關連性。原審因而據以判斷上訴人係基於轉售
營利之目的而販入該五十發子彈，要係本於卷存證據而為推理，
於證據法則自屬無悖。再者，上訴人在第一審及原審已自白附表
編號十六、十七所示之改造手槍、子彈等，係「王漢賓」所寄藏
（見原判決第十八頁倒數第五至二行），乃竟於上訴第三審之法
律審時，方主張上開槍、彈係其所有，「王漢賓」乃其所杜撰云
云，自非依據卷內資料執為指摘之合法上訴理由。而上訴人就其
為高雄縣調查站以現行犯逮捕而同時查扣之甲基安非他命二包（
即附表編號十九、二十所示）、子彈五十發（即附表編號二一所
示），及在其住處經起獲之改造手槍、子彈等物（即附表編號十
六、十七所示），在偵審中始終供承係其購自李仲挺、謝鴻筠或
為「王漢賓」託寄藏放（改造手槍及子彈部分），亦不曾爭執查
獲前揭扣案物品之過程有何違法，雖高雄縣調查站未於逕行搜索
後三日內陳報第一審法院，惟原審認無宣告前揭所扣得之物，不
得作為證據之必要，自係已審酌人權保障與公共利益之均衡維護
而為裁量取捨，雖未併予敘明，既於判決不生影響，尚難遽認違
法。其餘上訴意旨所執各詞，原判決或已在理由中論斷綦詳，並
無上訴意旨所指之違法情形；或係以自己主觀之說詞，就原審採
證認事之職權行使或與犯罪構成要件無涉之枝節漫為單純之事實
上爭辯，依首開說明，亦難認係適法之第三審上訴理由。其上訴
違背法律上之程式，應予駁回。
據上論結，應依刑事訴訟法第三百九十五條前段，判決如主文。
中    華    民    國  九十八  年   十二   月   三十   日
                      最高法院刑事第六庭
                          審判長法官  謝  俊  雄
                                法官  陳  世  雄
                                法官  魏  新  和
                                法官  吳  信  銘
                                法官  徐  文  亮
      本件正本證明與原本無異
                                      書  記  官
中    華    民    國  九十九  年    一    月    五    日
                                                      Q

司法院資訊處製作；財團法人民間司法改革基金會備份。
